臺灣桃園地方法院民事判決
110年度訴字第1082號
原      告  李宇昇  
訴訟代理人  林清漢律師
複  代理人  陳懿宏律師
            侯銘欽律師
被      告  維納斯社區管理委員會

法定代理人  葉麗華  
被      告  陳宏昌  

            李鈞煥  

            江幸  

共      同
訴訟代理人  江曉俊律師
            黃光賢律師
上列當事人間請求確認區分所有權人會議決議無效等事件，本院
於民國111年10月13日言詞辯論終結，判決如下：
    主  文
原告之訴駁回。
訴訟費用由原告負擔。
    事實及理由
一、原告主張：原告為位於桃園市○○區○○路000○000○000號維納
    斯社區之區分所有權人，維納斯社區並設有被告維納斯社區
    管理委員會（下稱維納斯管委會），維納斯管委會於民國11
    0年4月25日召開第17屆區分所有權人會議（下稱系爭區分所
    有權人會議）並改選第17屆委員，被告陳宏昌並非被選舉人
    ，然110年5月12日維納斯管委會召開第17屆管理委員會會議
    （下稱系爭第17屆管委會會議）卻以被告陳宏昌為第17屆社
    區A棟委員，並當選環安委員之職位。又系爭第17屆管委會
    會議以第17屆社區D棟、L棟當選委員分別為劉如倩、陳仲鋤
    ，經各委員互推主委等職，卻由非被選舉人即被告李鈞煥、
    江幸分別擔任副主任委員、財務委員之職位。依維納斯社
    區社區規約第5、7、8條規定可知，維納斯社區管理委員應
    為區分所有權人、區分所有權人之配偶或與區分所有權人同
    一戶籍之一等親親屬擔任之，非指其中1人為被選舉人，當
    選後即得由被選舉人之配偶或同一戶籍之一等親親屬為管理
    委員，是系爭區分所有權人會議及系爭第17屆管委會會議有
    關被告陳宏昌、李鈞煥、江幸委員身分之決議因違反前開
    規約而無效，其等與維納斯管委會間並無委任關係存在。另
    被告管委會曾於110年4月14日召開第16屆管理委員會會議（
    下稱系爭第16屆管委會會議），已於臨時動議議案二有關「
    管理委員與管理服務人員執行職務，應可受公評之事及無圖
    私利等事項，而遭致訴訟所生之訴訟費用，由管委會例會討
    論後同意支付」決議列入系爭區分所有權人會議表決後再增
    訂於社區規約，卻於當日臨時動議議案一「管理委員與管理
    服務人員執行社區公務造成訴訟案」逕付決議皆委任律師處
    理，並由維納斯管委會支付律師報酬（下稱系爭臨時動議議
    案一），系爭臨時動議議案一之決議亦屬無效等語。並聲明
    ：（一）確認系爭區分所有權人會議決議及系爭第17屆管委
    會會議決議有關委員為陳宏昌之決議無效。並確認被告陳宏
    昌與維納斯管委會第17屆管理委員會委任關係不存在。（二
    ）確認維納斯管委會系爭第17屆管委會會議決議有關副主任
    委員為李鈞煥之決議無效。並確認被告李鈞煥與維納斯管委
    會第17屆管理委員會委任關係不存在。（三）確認維納斯管
    委會系爭第17屆管委會會議決議有關財務委員為江幸眞之決
    議無效。並確認被告江幸眞與維納斯管委會第17屆管理委員
    會委任關係不存在。（四）確認被告於系爭第16屆管委會會
    議系爭臨時動議議案一決議無效。
二、被告則以：維納斯社區社區規約第5、8條已明示區分所有權
    人之配偶得擔任管理委員之職務，被告陳宏昌得其配偶林芙
    蓉委託參選社區管理委員，並擔任環安委員一職，而區分所
    有權人劉如倩、陳仲鋤當選第17屆管理委員，隨後於例行會
    議將渠等職權分別委任予配偶即被告李鈞煥、江幸，當選
    之管理委員委由他人行使職務，亦非本社區罕見情形，此種
    概括委任之方式難謂有何違反規約之情形，自屬有效，是被
    告陳宏昌、李鈞煥、江幸與被告管委會第17屆管理委員會
    間均有委任關係存在。另系爭臨時動議議案一係社區管委會
    決議事項，非區分所有權人會議決議事項，維納斯管委會於
    系爭第16屆管委會會議通過系爭臨時動議議案一處理方式之
    決議，並無不法，且嗣後系爭區分所有權人會議決議事項內
    容，亦不會追溯拘束之前管委會會議決議等語，資為抗辯。
    並聲明：原告之訴駁回。
三、兩造不爭執事項：
(一)桃園市○○區○○路000○000○000號為13層集合住宅，共367戶，
    並成立維納斯管委會。
(二)原告為桃園市○○區○○路000號3樓、219號3樓區分所有權人。
(三)被告陳宏昌與訴外人林芙蓉為配偶關係，區分所有權人為林
    芙蓉；被告李鈞煥與訴外人劉如倩為配偶關係，區分所有權
    人為劉如倩；被告江幸與訴外人陳仲鋤為配偶關係，區分
    所有權人為陳仲鋤。
(四)維納斯社區社區規約第5條規定：「為處理區分所有關係所
    生事務，本社區由區分所有權人互選管理委員組成管理委員
    會。管理委員會組成如下：一、主任委員1名。二、副主任
    委員1名。三、財務委員1名。四、前項委員名額合計為14名
    ，並得置候補委員。委員席位以分棟、分區方式產生，每棟
    推選1名共同組成管理委員會，各棟次高票者為候補委員。
    （所有委員限區分所有權人或其配偶，或與區分所有權人同
    一戶籍之一等親擔任之）」。
(五)維納斯社區於110年4月25日召開系爭區分所有權人會議，並
    改選第17屆管理委員。
四、原告主張系爭區分所有權人會議決議及維納斯管委會系爭第
    17屆管委會會議決議有關被告陳宏昌、李鈞煥、江幸擔任
    環安委員、副主委、財務主委違反社區規約而屬無效，其等
    與維納斯管委會第17屆管委會間無委任關係存在，另系爭臨
    時動議議案一亦因違反社區規約而無效等節，為被告所否認
    ，並以前揭情詞置辯。是本院應審究者厥為：（一）系爭區
    分所有權人會議及系爭第17屆管委會會議有無就被告陳宏昌
    、李鈞煥、江幸擔任前開職務為決議？如有，原告主張上
    開決議無效、被告陳宏昌、李鈞煥、江幸與維納斯管委會
    第17屆管理委員會委任關係不存在，有無理由？（二）系爭
    第16屆管委會會議之系爭臨時動議議案一決議是否無效？茲
    分述如下：
(一)按確認法律關係之訴，非原告有即受確認判決之法律上利益
    者，不得提起之，民事訴訟法第247條前段定有明文。而該
    條所謂即受確認判決之法律上利益，係指因法律關係之存否
    不明確，致原告在私法上之地位有受侵害之危險，而此項危
    險得以對於被告之確認判決除去之者而言（最高法院著有42
    年台上字第1031號判例意旨參照）。就原告請求確認系爭第
    17屆管委會會議決議列非委員當選名單中之被告陳宏昌、李
    鈞煥、江幸擔任委員違反社區規約而無效，其等與維納斯
    管委會間委任關係不存在，另系爭臨時動議議案一就是否委
    任律師及經費支出事項於社區規約增訂前即逕付決議通過，
    該決議亦屬無效等部分，因原告為維納斯社區之區分所有權
    人，上開決議是否無效、委員委任關係存在與否之不安狀態
    ，影響原告權益甚鉅，原告在法律上之地位有不安之狀態存
    在，而此種不安之狀態，能以確認判決將之除去，故原告上
    開部分提起本件確認訴訟，堪認有確認利益存在。惟就原告
    請求確認系爭區分所有權人會議決議有關委員為陳宏昌之決
    議無效部分，因系爭區分所有權人會議係以訴外人林芙蓉為
    候選人，非被告陳宏昌，而系爭區分所有權人會議之會議記
    錄及公告，雖曾將當選委員之姓名誤載為陳宏昌，惟已經更
    正為林芙蓉，有系爭區分所有權人會議之管理委員會委員選
    舉選票單（A棟）、會議記錄及公告影本附卷可佐（見本院
    卷第84頁、第86頁、第211頁至第222頁），足見系爭區分所
    有權人會議係選任訴外人林芙蓉為管理委員，尚無任何有關
    委員為陳宏昌之決議，被告就此亦不爭執，原告在私法上之
    地位無受侵害或得從以確認判決除去之危險，故原告請求確
    認系爭區分所有權人會議決議有關委員為陳宏昌之決議無效
    部分，無確認利益存在，應予駁回。
(二)系爭第17屆管委會會議由系爭區分所有權人會議推選出之委
    員互選推派被告陳宏昌、李鈞煥、江幸擔任環安委員、副
    主委、財務主委乙情，為兩造所不爭執，並有系爭第17屆管
    委會會議紀錄附卷可稽（見本院卷第89頁）。維納斯社區社
    區規約第5條規定，維納斯管委會委員限區分所有權人或其
    配偶，或與區分所有權人同一戶籍之一等親擔任之，已如前
    述，維納斯社區規約第7條亦規定，主任委員、副主任委員
    及財務委員須為區分所有權人本人或其配偶或同一戶籍之一
    等親，至於就環安委員之條件則另無規定，有維納斯社區規
    約影本在卷可稽（見本院卷第15頁至第26頁），而查被告陳
    宏昌、李鈞煥、江幸與訴外人林芙蓉、劉如倩、陳仲鋤為
    配偶關係，而林芙蓉、劉如倩、陳仲鋤均為維納斯社區之區
    分所有權人，亦為兩造所不爭執，則系爭第17屆管委會會議
    推選被告陳宏昌、李鈞煥、江幸為前述委員職位，與前開
    規定並無違背。又維納斯社區社區規約雖於第5條規定應由
    社區區分所有權人互選管理委員，並於第7條第1項規定主任
    委員、副主任委員及財務委員由管理委員互選之，並於同條
    第2項規定明文主任委員、副主任委員及財務委員須為區分
    所有權人本人或其配偶或同一戶籍之一等親，揆諸維納斯社
    區社區規約第5條既然已規定委員應由區分所有權人或其配
    偶，或與區分所有權人同一戶籍之一等親擔任，可知由區分
    所有權人選出之管理委員必應已符合上開要件，若要求必由
    同一人出任主任委員、副主任委員及財務委員或其他職位之
    委員，則應無於第7條第2項再次規定上開要件之必要，是以
    ，由維納斯社區社區規約第7條第2項仍以明文重新規定主任
    委員、副主任委員及財務委員須為區分所有權人本人或其配
    偶或同一戶籍之一等親之身分要件可知，該規約並未預設要
    求區分所有權人選出之委員與管理委員選出之主任委員、副
    主任委員、財務委員或其他職位之委員之身分為同一。由維
    納斯管委會歷任管理委員名單，亦可見由區分所有權人推選
    出之區權人，與實際擔任委員之人未必同一，僅需具備配偶
    或同一戶籍之一等親之身分即可，此有維納斯社區歷次區分
    所有權人會議選任管理委員會清冊附卷可參（見本院卷第29
    9頁至第333頁），從而系爭第17屆管委會會議推選有關被告
    陳宏昌、李鈞煥、江幸擔任環安委員、副主委、財務主委
    ，應無違反維納斯社區規約之處，原告主張其屬無效，被告
    陳宏昌、李鈞煥、江幸與維納斯管委會第17屆管委會間委
    任關係不存在等節，應屬無據。
(三)被告於系爭第16屆管委會會議作成系爭臨時動議議案一決議
    ，以及臨時動議議案二有關「管理委員與管理服務人員執行
    職務，應可受公評之事及無圖私利等事項，而遭致訴訟所生
    之訴訟費用，由管委會例會討論後同意支付，並於翌屆區分
    所有權人會議報告訴訟結果」決議，並列入系爭區分所有權
    人會議表決後再增訂於維納斯社區社區規約第20條第9項乙
    情，為兩造所不爭執，並有系爭第16屆管委會會議及系爭區
    分所有權人會議紀錄在卷可稽（見本院卷第50頁、第82頁至
    第83頁），惟系爭臨時動議議案一決議作成時，社區規約第
    20條第9項尚未訂定，原告主張系爭臨時動議議案一決議因
    違反一尚未存在之規約內容而無效，難認可採。且觀諸系爭
    臨時動議議案一確係維納斯管委會主任委員及管理人員因執
    行社區公務被訴所生訴訟案，本屬可受公評之事並涉及該等
    人員有無徇私、不法之判斷，並經系爭第16屆管委會會議例
    行性會議討論後表決通過，與社區規約第20條第9項所定要
    件本無不符，原告主張系爭臨時動議議案一決議無效，洵屬
    無理。
五、綜上所述，原告確認系爭區分所有權人會議決議及系爭第17
    屆管委會會議決議有關委員為陳宏昌之決議無效，並確認被
    告陳宏昌與維納斯管委會第17屆管理委員會委任關係不存在
    ；確認維納斯管委會系爭第17屆管委會會議決議有關副主任
    委員為李鈞煥之決議無效，並確認被告李鈞煥與維納斯管委
    會第17屆管理委員會委任關係不存在；確認維納斯管委會系
    爭第17屆管委會會議決議有關財務委員為江幸眞之決議無效
    。並確認被告江幸眞與維納斯管委會第17屆管理委員會委任
    關係不存在；確認被告於系爭第16屆管委會會議系爭臨時動
    議議案一決議無效，均為無理由，應予駁回。
六、本件事證已臻明確，兩造其餘攻擊防禦方法及所提證據，經
    本院審酌後，認與本判決結果不生影響，爰不逐一論述。
七、訴訟費用負擔之依據：民事訴訟法第78條。　　
中　　華　　民　　國　　111 　年　　10　　月　　31　　日
                  民事第二庭    法　官　許自瑋
正本係照原本作成。
如對本判決上訴，須於判決送達後二十日內向本院提出上訴狀。
如委任律師提起上訴者，應一併繳納上訴審裁判費。
中　　華　　民　　國　　111 　年　　11　　月　　1 　　日
                                書記官  吳光彧